【裁判字號】    89,交易,432
【裁判日期】    890817
【裁判案由】    過失傷害
【裁判全文】
臺灣高雄地方法院刑事判決                        八十九年度交易字第四三二號
    公  訴  人  臺灣高雄地方法院檢察署檢察官
    被      告  乙○○
右列被告因過失傷害案件，經檢察官提起公訴 (八十九年度偵字第七四九七號），本
院判決如左：
    主  文
乙○○因過失傷害人，處有期徒刑陸月，如易科罰金，以參佰元折算壹日。
    事  實
一、乙○○明知本身並未考領任何車種之駕駛執照，竟於民國（下同）八十八年十二
    月三十日十三時十分許，騎乘車牌號碼ＶＹＱ—三八○號輕型機車（未配戴安全
    帽），沿高雄縣林園鄉頂瑤溝一一九巷附近產業道路由頂瑤溝往王公路方向行駛
    ，途經上開產業道與由王公一路往高雄縣大寮鄉○○村○○○○○道路之無號誌
    交岔路口時，本應注意騎車行至無號誌交岔路口，應減速慢行，作隨時停車之準
    備，而依當時情形，復無不能注意之情事，詎乙○○應注意、能注意，竟疏未注
    意，仍貿然通過該路口，適有甲○○（亦未考領重型機車駕照）騎乘車牌號碼Ｏ
  ＫＧ—九六九號（公訴人誤繕為ＷＯＫＧ—九六九號）重型機車前後分別附載其
    子張簡士賢及其婆婆張簡周黃水香，沿由王公一路往高雄縣大寮鄉○○村○○○
    ○○道路行駛，途經上開交岔路口時，亦疏未確實注意減速慢行，作隨時停車之
    準備，而貿然通過該路口，乙○○見狀閃煞不及，其車撞及甲○○所騎乘之機車
    左側，致甲○○、張簡士賢及張簡周黃水香人車倒地，甲○○受有左側鎖鎖骨骨
    折、胸部挫傷併左側第五、六肋骨骨折、頭部外傷併右側顏面多處擦傷、左踝挫
    傷、兩側大腿及左膝多處挫擦傷；張簡士賢受有左頭頂部挫傷之傷害；張簡周黃
    水香則受有頭部外傷、左腳底複雜性挫裂傷及上呼吸道感染等傷害。
二、案經甲○○、張簡周黃水香訴由高雄縣警察局林園分局報請臺灣高雄地方法院檢
    察署檢察官偵查起訴。
    理  由
一、訊據被告乙○○對於上開時、地，駕車與告訴人甲○○、張簡士賢、張簡周黃水
    香發生車禍之事實，固不否認，矢口否認其駕駛行為有所疏失，辯稱：伊根本沒
    有撞到甲○○的車，當時伊為了閃甲○○的車，也撞到了路邊折射鏡云云。經查
    ：按依道路交通事故調查報告表上警繪現場圖所示，車禍發生後，告訴人甲○○
    所騎乘之機車倒置在稻田中，而被告所騎乘之機車則倒放在產業道路交岔路口西
    北方，車後留有一長二．四公尺之刮地痕；另依卷附現場照片觀之，本件肇事地
    點之交岔路口，並未設有燈光號誌，而肇事地點之交岔路口雖有廠房及圍牆，然
    並未阻擋行車視線，又告訴人甲○○騎乘之機車係左側中間部位破損；參酌以被
    告自承：當時伊與甲○○均未剎車（見八十九年六月二十二日審判筆錄）乙語，
    顯見本件車禍之發生，應係被告騎乘機車至無號誌交岔路口，疏未減速慢行，作
    隨時停車之準備，而貿然行進，適有告訴人甲○○騎乘機車至上開地點，亦疏未
    確實注意減速慢行，作隨時停車之準備，而貿然通過該路口，被告見狀閃煞不及
    ，其車遂撞及告訴人甲○○所騎乘之機車左側，致告訴人甲○○之機車衝入稻田
    至為灼然。按汽車行至無號誌之交岔路口，應減慢速度，作隨時停車之準備，道
    路交通安全規則第九十三條第一項第四款定有明文，此為一般駕駛人應注意並確
    實遵守之事項，被告自應注意並遵守之。又依當時情形，復無被告不能注意之情
    事，被告應注意、能注意，竟疏未注意，仍貿然行車，因而肇事，其駕駛行為有
    過失，殆無疑義。另告訴人甲○○因本件車禍，致受有左側鎖鎖骨骨折、胸部挫
    傷併左側第五、六肋骨骨折、頭部外傷併右側顏面多處擦傷、左踝挫傷、兩側大
    腿及左膝多處挫擦傷；告訴人張簡士賢受有左頭頂部挫傷之傷害；告訴人張簡周
    黃水香則受有頭部外傷、左腳底複雜性挫裂傷及上呼吸道感染等傷害，均有診斷
    證明書附於警卷可稽，是被告未盡其前開注意義務與告訴人三人所受上述傷害兩
    者間，顯有因果關係。至告訴人甲○○就上件車禍之發生，雖與有如上所述之過
    失（違反道路交通安全規則第九十三條第一項第四款之規定），惟仍無解於被告
    過失之咎。綜上所言，本件事證已臻明確，被告過失犯行已可認定。
二、核被告所為，係犯刑法第二百八十四條第一項前段之過失傷害罪。被告無駕駛執
    照駕車，因而致人受傷，依法應負刑事責任，爰依道路交通管理處罰條例第八十
    六條第一項之規定加重其刑。又被告一過失行為撞傷三人，係一行為觸犯三罪名
    ，為想像競合犯，應從一重論處。爰審酌被告及告訴人甲○○各自之過失情節、
    告訴人三人所受之傷害程度，及被告事後猶否認其駕駛行為有所過失，且迄仍拒
    與告訴人磋商民事和解等一切情狀，量處如主文所示之刑，並諭知易科罰金之折
    算標準。
據上論斷，應依刑事訴訟法第二百九十九條第一項前段，刑法第二百八十四條第一項
前段、第五十五條、第四十一條，道路交通管理處罰條例第八十六條第一項，罰金罰
鍰提高標準條例第一條前段、第二項，判決如主文。
本案經檢察官周天畏到庭執行職務。
中      華      民      國    八十九    年      八      月     十七     日
                                  臺灣高雄地方法院交通法庭
                                      法  官  徐  美  麗
右正本證明與原本無異。
如不服本判決，應於判決送達後十日內，向本院提出上訴狀。
                                      書記官  吳  金  霞
中      華      民      國    八十九    年      八      月     十七     日


司法院資訊處製作；財團法人民間司法改革基金會備份。
